臺灣板橋地方法院刑事判決　　　　　　　96年度訴字第1372號
公　訴　人　臺灣板橋地方法院檢察署檢察官
被　　　告　甲○○
　　　　　　　　　　（另案於臺灣臺北監獄臺北分監執行中）
上列被告因違反毒品危害防制條例案件，經檢察官提起公訴（96
年度毒偵字第2024號），本院判決如下：
    主  文
甲○○施用第一級毒品，累犯，處有期徒刑壹年貳月。
    事  實
一、甲○○前因施用毒品案件經本院以九十三年度毒聲字第三五
    一二號裁定送觀察、勒戒後，認有繼續施用毒品之傾向，復
    經本院以九十三年度毒聲字第一六九號裁定送強制戒治，於
    民國九十四年一月十一日因無繼續強制戒治之必要執行完畢
    釋放出所，並由臺灣板橋地方法院檢察署檢察官以九十四年
    度戒毒偵字第四六號為不起訴處分確定。另因施用第一級毒
    品案件，經本院於九十四年十月二十一日以九十四年度訴字
    第二○九五號刑事判決判處有期徒刑八月，於九十四年十一
    月二十一日判決確定，嗣於九十五年八月二十九日縮刑期滿
    執行完畢。詎甲○○猶不知悔改，竟於上開強制戒治執行完
    畢釋放後五年內，基於施用第一級毒品海洛因之犯意，於九
    十六年一月三十日上午十一時十分許為警查獲後採尿前二十
    六小時內某時（為警查獲後至採尿前之人身自由受公權力拘
    束之時間應予扣除），在不詳地點，以不詳方式，施用第一
    級毒品海洛因一次。嗣於九十六年一月三十日上午十一時十
    分經警通知到案，並採集其尿液送驗結果呈海洛因代謝物嗎
    啡陽性反應，查悉上情。
二、案經臺北縣政府警察局新莊分局報請臺灣板橋地方法院檢察
    署檢察官偵查起訴。
    理  由
一、訊據被告甲○○矢口否認於上開時間經警採尿回溯前二十六
    小時內有何施用第一級毒品海洛因之犯行，辯稱：其自九十
    五年十一月間某日起在行政院衛生署八里療養院（下稱八里
    療養院）接受美沙冬解毒治療，可能因此出現偽陽性反應云
    云。經查：
(一)被告於九十六年一月三十上午十一時十分許經警通知到案所
    採尿液，送請台灣檢驗科技股份有限公司鑑驗結果，確呈海
    洛因代謝物嗎啡陽性反應，此有該公司九十六年一月二十四
    日CH/ 二○○七/ 一○六○二號濫用藥物尿液檢驗報告一件
    在卷可稽，而該公司係先以酵素免疫分析法（EIA） 篩驗，
    其尿液中鴉片類藥物濃度超出檢測範圍時，再以氣相層析質
    譜儀分析法（GC/MS） 確認；其檢驗方法係以「氣相層析儀
    」先將物質氣化後，再經分析管分離，由於各種物質之沸點
    及對管柱之吸附力不同，在經過檢測器（Detector）測定後
    ，表現出不同之滯留時間（Retension ti me） ，以滯留時
    間來判斷係何種物質；再利用「質譜儀」為檢測器，將物質
    撞擊成碎片，記錄其質譜圖，因每個化合物之鍵結能力不同
    ，故不同之物質會有其特定之質譜圖，因此在物質之判斷上
    有如指紋之鑑定，在理論上，扣除人為之因素，其精確度已
    接近百分之百。又海洛因經注射或吸入人體後，約百分之八
    十於二十四小時內自尿中排出，一般而言，尿液中能否驗出
    嗎啡陽性反應與其投與量、投與途徑、採尿時間、個人體質
    及檢測方法之靈敏度有關，國外曾有文獻報導注射六毫克之
    海洛因鹽酸鹽，其代謝物嗎啡之平均可檢出時限約為二十六
    小時，此經行政院衛生署藥物食品檢驗局於八十一年九月八
    日以藥檢壹字第八一一四八八五號函述綦詳。再參諸海洛因
    係由嗎啡經化學合成之半人工合成品，其毒性倍於嗎啡，其
    施打或吸食後經人體代謝作用而分解成毒性較低之嗎啡，而
    於尿液中被檢測出，故吸食或施打海洛因或嗎啡，在尿液中
    均以嗎啡形態被檢測出，此為本院職務上已知之事實，並經
    行政院衛生署藥物食品檢驗局上揭函文敘明，復衡諸目前一
    般常見施用之毒品皆係海洛因，甚少或甚至未見有施用鴉片
    或嗎啡者之常情，被告所施用之毒品係海洛因之事實，已可
    認定。況且被告之上開尿液檢體送驗結果既呈鴉片類藥物陽
    性反應，而該結果係採用氣相層析質譜儀法進行確認，已足
    排除被告因服用藥物導致呈毒品偽陽性反應之可能，足認被
    告於上述經警採尿前之二十六小時內某時（為警查獲後至採
    尿前之人身自由受公權力拘束之時間應予扣除），確有施用
    第一級毒品之犯行。
(二)被告雖以其於九十六年十一月間至八里療養院參加美沙冬療
    法治療，可能使尿液呈嗎啡反應云云置辯。惟查，被告固於
    九十六年十一月間起至同年三月八日止接受八里療養院美沙
    冬替代療法，此有該院九十六年三月八日診斷證明書一份附
    卷可憑，然經本院依職權向該院函詢結果覆以：以EIA 酵素
    免疫分析法做初步檢驗，當美沙冬尿中濃度很高時（約可測
    得嗎啡濃度至少三百倍以上），的確可能發生嗎啡偽陽性反
    應。但氣相層析質譜儀法則具專一性，若只服用美沙冬，不
    會有嗎啡陽性反應，故可用於確認檢驗等語，此有該院九十
    六年五月十日八療社區字第○九六○○○一九九四號函在卷
    可稽，被告上開辯解即非與該院上開函覆意旨相符，所辯顯
    屬無稽，殊難採信。
(三)再被告前因施用毒品案件，經本院以九十三年度毒聲字第三
    五一二號裁定送觀察、勒戒後，認有繼續施用毒品之傾向，
    復經本院以九十三年度毒聲字第一六九號裁定送強制戒治，
    於九十四年一月十一日因無繼續強制戒治之必要執行完畢釋
    放出所，並由臺灣板橋地方法院檢察署檢察官以九十四年度
    戒毒偵字第四六號為不起訴處分確定等情，有臺灣高等法院
    被告前案紀錄表附卷可憑，足徵被告於強制戒治執行完畢釋
    放後，五年內再犯施用第一級毒品之罪。
(四)綜上所述，被告上開所辯並非足採。本案事證明確，被告犯
    行洵堪認定，應依法論科。
二、按海洛因係毒品危害防制條例第二條第二項第一款所明定之
    第一級毒品，不得非法持有、施用。核被告甲○○所為，係
    犯毒品危害防制條例第十條第一項之施用第一級毒品海洛因
    罪。其施用第一級毒品海洛因前持有海洛因之低度行為，應
    為施用海洛因之高度行為所吸收，不另論罪。又被告前有事
    實欄所載犯罪執行完畢紀錄，有前開臺灣高等法院被告前案
    紀錄一份在卷可稽，其受有期徒刑之執行完畢，五年以內故
    意再犯有期徒刑以上之罪，為累犯，應依刑法第四十七條第
    一項規定加重其刑。爰審酌被告前有施用毒品之犯罪科刑紀
    錄（見卷附臺灣高等法院被告前案紀錄表），素行不佳，其
    犯罪之動機、目的、手段，施用毒品戕害一己身心健康，兼
    衡被告國中疑業之智識程度（見偵查卷第三頁），及其犯後
    飾詞否認犯行之態度等一切情狀，量處如主文所示之刑，以
    資儆懲。
據上論斷，應依刑事訴訟法第二百九十九條第一項前段，毒品危
害防制條例第二十三條第二項、第十條第一項，刑法第十一條前
段、第四十七條第一項，判決如主文。
本案經檢察官沈志成到庭執行職務。
中　　華　　民　　國　　96　　年　　6 　　月　　28　　日
                  刑事第十五庭  審判長法　官  陳鴻清
                                      法　官  朱嘉川
                                      法　官  劉安榕
上列正本證明與原本無異。
如不服本判決，應於判決送達後十日內向本院提出上訴狀（應附
繕本），上訴於臺灣高等法院。
                                      書記官  楊馥如
中　　華　　民　　國　　96　　年　　6 　　月　　28　　日
附錄本案論罪科刑法條全文：
毒品危害防制條例第10條第1項
施用第一級毒品者，處六月以上五年以下有期徒刑。
